臺灣新竹地方法院刑事宣示判決筆錄
109年度易字第782號
公  訴  人  臺灣新竹地方檢察署檢察官
被      告  彭李港


選任辯護人  鍾添錦律師
上列被告因詐欺等案件，經檢察官提起公訴（109年度偵字第461
6號）後，聲請改依協商程序而為判決，本院於中華民國110年1
月27日上午9 時30分在本院刑事第八庭法庭宣示判決，出席職員
如下：
                                          法  官  崔恩寧
                                          書記官  莊琬婷
                                          通  譯  江明瑾
法官起立朗讀判決主文、犯罪事實要旨、處罰條文，及告以上訴
限制、期間並提出上訴狀之法院，且諭知記載其內容：　　　　
一、主  文：
　　彭李港犯詐欺取財罪，處有期徒刑肆月，如易科罰金，以新
    臺幣壹仟元折算壹日。緩刑貳年。
二、犯罪事實要旨：　
　　彭李港係址設新竹縣○○鎮○○路○段00號之「彭中醫診所」（
    醫事機構代號：0000000000號）負責醫師，而彭中醫診所與
    行政院衛生福利部中央健康保險署（下稱健保署）簽訂「全
    民健康保險特約醫事服務機構合約」，依全民健康保險法、
    全民健康保險法施行細則、全民健康保險醫事服務機構特約
    及管理辦法、全民健康保險醫療辦法、全民健康保險醫事服
    務機構醫療服務審查辦法及前揭合約等有關規定，彭李港辦
    理全民健康保險醫療業務，為從事業務之人，且受託辦理全
    民健康保險特約服務而執行醫療業務時，保險對象應親自就
    診，其應將就診日期、主訴、檢查項目及結果、診斷或病名
    、治療、處置或用藥及其他情形，據實填載於病患病歷，並
    按實際診療情形向健保署申報領取健保醫療費用。詎彭李港
    竟基於行使業務登載不實文書、準文書及意圖為自己不法所
    有之詐欺取財犯意，於如附表所示之時間，在前揭診所內，
    利用如附表所示之不知情之一般病患方照麗、許玉齡、邱俊
    豪、陳氏福、鍾邱秀寶、徐鳳堂等人前往就診，並為其等診
    療疾病及給藥之機會，以提供保險對象非治療需要之藥品、
    營養品或其他物品之不正當方式，製作內容不實醫療處置紀
    錄，登載於其業務上所作成之各病患病歷文書上，復據以製
    作不實之健保署保險對象門診醫療服務點數申報總表、點數
    清單、醫令清單等電磁紀錄文書檔案，再透過電腦連線之方
    式，按月將該等不實之電磁紀錄文書檔案傳輸至中央健保署
    北區業務組虛報請領醫療給付而行使之（即採「連線申報」
    方式）致健保署承辦人員陷於錯誤，誤認其所登載之醫療內
    容均屬實，而自民國104年1月起至108年6月止，依上開彭李
    港申報不實之就醫紀錄，詐得醫療點數32,905點【健保醫療
    給付共新臺幣（下同）32,905元】，足以生損害於如附表所
    示之全民健康保險投保人之權益及健保署對於醫療給付審查
    核發作業之正確性。嗣經健保署北區業務組人員於108年6月
    14日至108年8月14日訪查後，始悉上情。
三、處罰條文：
　　刑法第216條、第215條、第220條第2項、第339條第1項。
四、附記事項：　　
　㈠被告於附表所示時間，各次詐欺取財、行使業務登載不實文
    書及準文書之行為，皆係於密切接近之時地實施，侵害同一
    財產法益，各行為之獨立性極為薄弱，依一般社會健全觀念
    ，在時間差距上，難以強行分開，應視為數個舉動之接續施
    行，分別論以接續犯之一罪。又被告係以一行使行為同時觸
    犯上開詐欺取財、行使業務登載不實文書及準文書罪，為想
    像競合犯，應依刑法第55條規定，從一重以詐欺取財罪處斷
    。
　㈡按犯罪所得已實際合法發還被害人者，不予宣告沒收或追徵
    ，刑法第38條之1 第5 項定有明文。查被告上開詐欺取財犯
    罪所得之健保醫療給付款項總計32,905元，業經被告於 109
    年12月23日全數繳回，有本院公務電話紀錄表及切結書各1
    份在卷可佐（本卷第123頁至第125頁），故被告之犯罪所得
    既已實際合法發還告訴人，此部分即毋庸宣告沒收或追徵，
    併予敘明。
五、協商判決除有刑事訴訟法第455條之4第1項第1款於本訊問程
    序終結前，被告撤銷協商合意或檢察官撤回協商聲請者；第
    2款被告協商之意思非出於自由意志者；第4款被告所犯之罪
    非第455條之2第1項所定得以協商判決者；第6款被告有其他
    較重之裁判上一罪之犯罪事實者；第 7款法院認應諭知免刑
    或免訴、不受理者情形之一，及違反同條第 2項「法院應於
    協商合意範圍內為判決；法院為協商判決所科之刑，以宣告
    緩刑或 2年以下有期徒刑、拘役或罰金為限」之規定者外，
    檢察官與被告均不得上訴。
六、如有前項得上訴之情形，得自收受宣示判決筆錄送達之日起
    20 日內，向本院提出上訴書狀，上訴於第二審法院。
本案經檢察官洪期榮提起公訴，檢察官劉正祥到庭執行職務。　
中　　華　　民　　國　110 　　年　　1　　月　  27  　日
                  刑事第二庭    書記官   莊琬婷
                                法  官   崔恩寧
以上筆錄正本係照原本作成。
中　　華　　民　　國　　110 　年　　1 　　月　　27　　日
   　　　　　　　　　　　　　　書記官　　莊琬婷　　　　　　　　　　　　　　　　
附錄本案論罪科刑法條：　　　　
刑法第339條
意圖為自己或第三人不法之所有，以詐術使人將本人或第三人之
物交付者，處 5 年以下有期徒刑、拘役或科或併科 50 萬元以
下罰金。
以前項方法得財產上不法之利益或使第三人得之者，亦同。
前二項之未遂犯罰之。
刑法第216條
行使第 210 條至第 215 條之文書者，依偽造、變造文書或登載
不實事項或使登載不實事項之規定處斷。
刑法第215條
從事業務之人，明知為不實之事項，而登載於其業務上作成之文
書，足以生損害於公眾或他人者，處 3 年以下有期徒刑、拘役
或 1 萬 5 千元以下罰金。
刑法第220條
在紙上或物品上之文字、符號、圖畫、照像，依習慣或特約，足
以為表示其用意之證明者，關於本章及本章以外各罪，以文書論
。
錄音、錄影或電磁紀錄，藉機器或電腦之處理所顯示之聲音、影
像或符號，足以為表示其用意之證明者，亦同。　　
　　
附表：
編號 保險對象 日期及醫療費用申報情形 虛報金額 1 方照麗 104/01/29：390點（卡序：0001） 104/04/02：390點 (卡序：0000) 000/04/16：390點 (卡序：0000) 000/05/27：390點 (卡序：0000) 000/06/18：300點 (卡序：0000) 000/08/26：390點 (卡序：0000) 000/09/22：390點 (卡序：0000) 000/10/03：300點 (卡序：0000) 000/10/26：350點 (卡序：0000) 000/11/13：300點 (卡序：0000) 000/11/30：390點 (卡序：0000) 000/01/07：300點 (卡序：0000) 000/03/01：390點 (卡序：0000) 000/04/18：395點 (卡序：0000) 000/04/29：395點 (卡序：0000) 000/05/26：395點 (卡序：0000) 000/07/05：395點 (卡序：0000) 000/08/31：395點 (卡序：0000) 000/10/04：395點 (卡序：0000) 000/10/26：305點 (卡序：0000) 000/11/28：395點 (卡序：0000) 000/12/15：395點 (卡序：0000) 000/05/18：410點 (卡序：0000) 000/06/12：410點 (卡序：0000) 000/06/20：410點 (卡序：0000) 000/07/13：410點 (卡序：0000) 000/07/28：410點 (卡序：0000) 000/08/31：410點 (卡序：0000) 000/09/26：410點 (卡序：0000) 000/10/30：410點 (卡序：0000) 000/11/09：410點 (卡序：0000) 000/12/11：410點 (卡序：0000) 000/01/16：410點 (卡序：0000) 000/02/27：420點 (卡序：0000) 000/03/13：420點 (卡序：0000) 000/03/21：420點 (卡序：0000) 000/04/17：420點 (卡序：0000) 000/05/08：420點 (卡序：0000) 000/06/01：420點 (卡序：0000) 000/07/30：420點 (卡序：0000) 000/08/20：420點 (卡序：0000) 000/09/10：420點 (卡序：0000) 000/10/15：420點 (卡序：0000) 000/11/06：420點 (卡序：0000) 000/12/10：420點 (卡序：0000) 000/12/18：420點 (卡序：0000) 000/01/17：420點 (卡序：0000) 000/02/15：420點 (卡序：0000) 000/02/25：420點 (卡序：0000) 000/03/04：430點 (卡序：0000) 000/03/21：430點 (卡序：0000) 000/04/24：430點 (卡序：0012) 104/01/29：390點 104/04/02：390點 104/04/16：390點 104/05/27：390點 104/06/18：300點 104/08/26：390點 104/09/22：390點 104/10/03：300點 104/10/26：350點 104/11/13：300點 104/11/30：390點 105/01/07：300點 105/03/01：390點 105/04/18：395點 105/04/29：395點 105/05/26：395點 105/07/05：395點 105/08/31：395點 105/10/04：395點 105/10/26：305點 105/11/28：395點 105/12/15：395點 106/05/18：410點 106/06/12：410點 106/06/20：410點 106/07/13：410點 106/07/28：410點 106/08/31：410點 106/09/26：410點 106/10/30：410點 106/11/09：410點 106/12/11：410點 107/01/16：410點 107/02/27：420點 107/03/13：420點 107/03/21：420點 107/04/17：420點 107/05/08：420點 107/06/01：420點 107/07/30：420點 107/08/20：420點 107/09/10：420點 107/10/15：420點 107/11/06：420點 107/12/10：420點 107/12/18：420點 108/01/17：420點 108/02/15：420點 108/02/25：420點 108/03/04：430點 108/03/21：430點 108/04/24：430點 小計：20,655點 2 許玉齡 106/05/04：460點 (卡序：0000) 000/05/31：410點 (卡序：0000) 000/06/21：410點 (卡序：0000) 000/07/17：410點 (卡序：0010)    106/07/26：410點 (卡序：0000) 000/08/29：410點 (卡序：0000) 000/10/04：410點 (卡序：0000) 000/10/31：410點 (卡序：0000) 000/12/06：410點 (卡序：0000) 000/01/25：410點 (卡序：0000) 000/05/15：420點 (卡序：0000) 000/06/01：420點 (卡序：0013)    107/07/05：420點 (卡序：0000) 000/01/15：420點 (卡序：0003) 106/05/04：155點 106/05/31：155點 106/06/21：155點 106/07/17：155點 106/07/26：155點 106/08/29：155點 106/10/04：155點 106/10/31：155點 106/12/06：155點 107/01/25：155點 107/05/15：165點 107/06/01：165點 107/07/05：165點 108/01/15：165點 小計：2,210點 3 邱俊豪 106/05/15：460點 (卡序：0000) 000/08/29：410點 (卡序：0000) 000/10/31：410點 (卡序：0000) 000/01/25：410點 (卡序：0000) 000/03/26：420點 (卡序：0000) 000/05/15：420點 (卡序：0000) 000/10/16：420點 (卡序：0000) 000/12/18：420點 (卡序：0013) 106/05/15：155點 106/08/29：155點 106/10/31：155點 107/01/25：155點 107/03/26：165點 107/05/15：165點 107/10/16：165點 107/12/18：165點 小計：1,280點 4 陳氏福 106/01/09：395點 (卡序：0000) 000/01/21：395點 (卡序：0000) 000/02/14：395點 (卡序：0000) 000/03/21：410點 (卡序：0000) 000/04/01：410點 (卡序：0000) 000/04/19：410點 (卡序：0000) 000/05/05：410點 (卡序：0000) 000/06/09：410點 (卡序：0000) 000/07/18：410點 (卡序：0000) 000/08/04：410點 (卡序：0000) 000/09/01：410點 (卡序：0000) 000/09/19：410點 (卡序：0000) 000/10/14：410點 (卡序：0000) 000/11/16：410點 (卡序：0000) 000/12/06：410點 (卡序：0000) 000/02/05：420點 (卡序：0000) 000/04/03：420點 (卡序：0000) 000/05/30：420點 (卡序：0000) 000/07/12：420點 (卡序：0000) 000/10/25：420點 (卡序：0000) 000/12/10：420點 (卡序：0000) 000/01/30：420點 (卡序：0000) 000/04/25：430點 (卡序：0000) 000/05/10：430點 (卡序：0007) 106/01/09：155點 106/01/21：395點 106/02/14：395點 106/03/21：155點 106/04/01：155點 106/04/19：410點 106/05/05：155點 106/06/09：410點 106/07/18：155點 106/08/04：410點 106/09/01：155點 106/09/19：410點 106/10/14：155點 106/11/16：410點 106/12/06：410點 107/02/05：165點 107/04/03：420點 107/05/30：165點 107/07/12：420點 107/10/25：165點 107/12/10：420點 108/01/30：165點 108/04/25：430點 108/05/10：175點 小計：6,860點 5 鍾邱秀寶 106/06/03：410點 (卡序：0000) 000/09/12：410點 (卡序：0040)     106/11/15：410點 (卡序：0047)    106/12/11：410點 (卡序：0050)  107/01/20：410點 (卡序：0002)    107/04/11：420點 (卡序：0016)  107/06/06：420點 (卡序：0024)  107/06/21：420點 (卡序：0025) 106/06/03：155點 106/09/12：155點 106/11/15：155點 106/12/11：155點 107/01/20：155點 107/04/11：165點 107/06/06：165點 107/06/21：165點 小計：1,270點 6 徐鳳堂 106/06/08：410點 (卡序：0009)     106/08/21：410點 (卡序：0000) 000/11/23：410點 (卡序：0000) 000/10/10：420點 (卡序：0017) 106/06/08：155點 106/08/21：155點 106/11/23：155點 107/10/10：165點 小計：630點